臺灣嘉義地方法院民事判決
110年度訴字第610號
原      告  王筱元  

訴訟代理人  林威融律師
            翁千惠律師
被      告  吳順億  

上列當事人間分割共有物事件，在民國110年11月23日言詞辯論
終結，本院判決如下：     
    主      文
兩造共有坐落嘉義縣○○鄉○○段○○○段000地號及同小段742地號土
地為合併分割，並且把前開741地號土地分配給原告，前開742地
號土地分配給被告。
訴訟費用由兩造各負擔2分之1。
    事實及理由
一、原告主張：㈠坐落嘉義縣○○鄉○○段○○○段000地號及同小段742
    地號土地（下稱為741地號土地、742地號土地）都是兩造共
    有，應有部分都各2分之1。本件2筆土地並沒有因為物的使
    用目的而不能分割的情形，共有人之間也沒有訂立不分割的
    協議及期限，而且無法協議分割，因此，依據民法第823條
    第1項、第824條第1、5項規定，請求法院以裁判為分割。㈡
    原告在民國103年間購得741、742地號土地的應有部分後，
    原本長期在741地號土地耕作，一直到110年，因為被告的要
    求，兩造在本件2筆土地各占用一部分耕作，因此請求把741
    地號土地分配給原告，把742地號土地分配給被告等語。並
    且聲明：如主文第1項所示。
二、被告主張：本件2筆土地是祖先留下來的，共有人出賣應有
    部分時，沒有讓被告知道。被告要分得站在農路面向本件2
    筆土地右手邊的那一塊（指742地號土地）等語。
三、得心證的理由          
  ㈠原告主張如一、㈠所記載的事實，有土地登記第三類謄本以及
    地籍圖謄本可以證明，被告也沒有爭執，應該可以相信是真
    實的。
　㈡按「各共有人，除法令另有規定外，得隨時請求分割共有物
    。但因物之使用目的不能分割或契約訂有不分割之期限者，
    不在此限。」、「共有物之分割，依共有人協議之方法行之
    。分割之方法不能協議決定，或於協議決定後因消滅時效完
    成經共有人拒絕履行者，法院得因任何共有人之請求，命為
    下列之分配：一、以原物分配於各共有人。但各共有人均受
    原物之分配顯有困難者，得將原物分配於部分共有人。二、
    原物分配顯有困難時，得變賣共有物，以價金分配於各共有
    人；或以原物之一部分分配於各共有人，他部分變賣，以價
    金分配於各共有人。…。共有人相同之數不動產，除法令另
    有規定外，共有人得請求合併分割。」民法第823條第1項、
    第824條第1、2、5項分別有明文規定。本件2筆土地既然沒
    有因為物的使用目的而不能分割的情形，共有人間也沒有以
    契約訂立不能分割的期限，又不能協議分割，則原告訴請本
    院裁判合併分割，符合法律規定，應該准許。本院考量原告
    主張的分割方法，㈠已經被告同意、㈡各共有人都分得按照個
    人應有部分換算應分得面積的土地、㈢各共有人都各取得完
    整的1筆土地而有利於土地利用、㈣比較符合分割前兩造使用
    土地的狀況等情事，認為該分割方法符合共有人間的公平及
    利益、並且有利於社會經濟及土地的利用。因此，判決如主
    文第1項所示。
四、按「因共有物分割、經界或其他性質上類似之事件涉訟，由
    敗訴當事人負擔訴訟費用顯失公平者，法院得酌量情形，命
    勝訴之當事人負擔其一部」，民事訴訟法第80條之1 定有明
    文。本件是共有物分割事件，性質上並沒有訟爭性，本院雖
    然是依照原告請求為如主文第1項所示的判決，從形式上來
    看，被告是受敗訴的判決，但是兩造在這樣的判決都同受利
    益，而且縱使兩造地位互換，裁判結果仍然沒有不同。因此
    ，如果命被告負擔全部費用，顯失公平。本院審酌兩造共有
    比例情形、分割所受的利益等因素，認為本件訴訟費用應由
    兩造各按照其原應有部分的比例分擔較為公平，因此判決如
    主文第2項所示。
中　　華　　民　　國　　110 　年　　12　　月　　7 　　日
                  民事第一庭法　官　林望民   
以上正本係照原本作成。
如對本判決上訴須於判決送達後20日內向本院提出上訴狀。 
如委任律師提起上訴者，應一併繳納上訴審裁判費。 
中　　華　　民　　國　　110 　年　　12　　月　　7 　　日
                            書記官　林秀惠